臺灣彰化地方法院民事判決　八十九年度重訴字第三一二號
　　原　　　告　乙○○
　　被　　　告　甲○○
　　被　　　告　丙○○
右當事人間請求侵權行為損害賠償事件，本院判決如左：
    主      文
被告應連帶給付原告新台幣伍佰捌拾萬元，及自民國八十九年四月二十日起至清償日
止，按年息百分之五計算之利息。
訴訟費用由被告連帶負擔。
本判決於原告以新台幣壹佰玖拾萬仟元供擔保後，得假執行；但被告如於假執行
程序實施前，以新台幣伍佰捌拾萬元為原告預供擔保，得免為假執行。
    事      實
甲、原告方面：
  一、聲明：如主文所示，及為以供擔保為條件之假執行宣告。
  二、陳述：被告甲○○、丙○○為夫妻關係，被告甲○○為大竣營造公司（下稱大
      竣公司）、大剛工程開發公司（下稱大剛公司）之負責人，被告丙○○則協助
      甲○○調度公司業務經營所需之資金，該二人明知公司營運不佳，對外負債累
      增，並無任何資金可供周轉，且依當時之經濟能力狀況，如再舉債，已無順利
      履行清償債務之可能，遂利用長期僱用擔任水泥工之原告乙○○思慮單純，仰
      仗其二人謀生，又不知其等之經濟實況，先於民國（下同）八十年初，在彰化
      縣彰化市快官里某處工地，由被告甲○○向原告借得新台幣（下同）四十萬元
      ，再於八十三年間，由原告提供其所坐落於彰化縣彰化市○○段大竹小段一一
      五號土地，分別於八十三年五月七日及同年八月十日向台中區中小企業銀行（
      已變更為台中商業銀行，下稱中小企銀）南彰化分行，設定最高限額抵押權三
      百六十萬元及五百六十萬元，實際借款各三百萬元及一百六十萬元，由原告悉
      數自其帳戶轉帳至被告甲○○設於該銀行之帳戶內；又於八十四年五、六月間
      及八十五年五、六月間，由被告甲○○分別向原告借款五十萬元及三十餘萬元
      ，其中五十萬元部分，由被告丙○○至彰化市農會大竹營業部向原告拿取現金
      ，再轉交於被告甲○○；而三十萬元部分，則由被告甲○○跟同原告至彰化市
      ○○路某處向原告所參與合會之會首拿取原告甫標得之合會金，向原告借款共
      五百八十萬餘元，使原告陷於錯誤而將上開借款交付予甲○○或丙○○，詎八
      十六年間甲○○所簽發之支票即陸續退票，原告等人始知受騙，且本件被告二
      人等因詐欺罪業經台灣高等法院台中分院判決確定在案，爰依民法第一百八十
      四條第一項、第一百八十五條第一項、第一百九十七條第二項、第一百七十九
      條及第一百八十二條第二項請求被告連帶賠償原告所受之損害。
乙、被告方面：
    被告未於言詞辯論期日到場，惟據其前所提出之書狀略稱：
  一、聲明：
  （一）請求駁回原告之訴。
  （二）如受不利之判決，願供擔保請准免為假執行。
  二、陳述：被告否認有侵權行為，但不否認有金錢借貸。
丙、本院依職權調閱本院易字三五八號刑事全卷。
    理      由
一、本件被告均未於言詞辯論期日到場，核無民事訴訟法第三百八十六條各款所列情
    形，爰依原告之聲請，由其一造辯論而為判決。
二、按因故意或過失，不法侵害他人之權利者，負損害賠償責任，故意以背於善良風
    俗之方法損害於他人者亦同；又數人共同不法侵害他人之權利者，連帶負損害賠
    償責任，不能之其中孰為加害人者，亦同，此有民法第一百八十四條第一項及第
    一百八十五條第一項分別定有明文。
三、原告主張被告甲○○、丙○○係夫妻關係，被告甲○○為大竣公司、大剛公司之
    實際負責人，被告丙○○則協助甲○○調度公司業務經營所需之資金。該二人先
    於八十年初，在彰化縣彰化市快官里某處工地，由被告甲○○向原告借得四十萬
    元，再於八十三年間，由原告提供其所坐落於彰化縣彰化市○○段大竹小段一一
    五號土地，分別於八十三年五月七日及同年八月十日向中小企銀南彰化分行，設
    定最高限額抵押權三百六十萬元及五百六十萬元，實際借款各三百萬元及一百六
    十萬元，由原告悉數自其帳戶轉帳至被告甲○○設於該銀行之帳戶內；又於八十
    四年五、六月間及八十五年五、六月間，由被告甲○○分別向原告借款五十萬元
    及三十餘萬元，其中五十萬元部分，由被告丙○○至彰化市農會大竹營業部向原
    告拿取現金，再轉交於被告甲○○；而三十萬元部分，則由被告甲○○跟同原告
    至彰化市○○路某處向原告所參與合會之會首拿取原告甫標得之合會金，前後詐
    得之金額共五百八十餘萬元之情，業據本院依職權調閱本院八十九年度易字第三
    五八號刑事全卷查核屬實，並有彰化縣彰化市○○段大竹小段一一五地號土地登
    記謄本一份、中小企銀南彰化分行借據二紙、支票附退票理由單、中小企銀支票
    存款開戶資料二份及中小企銀戶名甲○○之支票存款戶月明細表附於上開刑事卷
    宗可稽，復為被告二人所不爭執，應堪信為真實。被告二人雖辯稱：伊係因房地
    產不景氣始無法償還借款，並非詐騙原告，否認有侵權行為之事實云云，惟查：
    被告甲○○於上開刑事案件中自承稱：伊並無足夠資力，即從事營造業務，所需
    資金均告貸取得，受龐大利息拖累，復值經濟景氣欠佳，投資多案，均未獲利等
    語，足見被告二人於告貸之初，已知其經濟情況窘困，如大量舉債，並無資力足
    以清償，其於投資時本應衡量風險，務實經營，惟該二人明知上情，並顯可預期
    如據實告知情況，他人必為之卻步，且原告僅係水泥工人，思慮單純，復不知被
    告經濟能力實況，竟仍利用之，顯係出於縱使將來無資力清償借款亦在所不惜之
    意思，自應認其等係以詐欺之方式使原告貸予金錢，而使原告受有損害自明，被
    告二人上開所辯實無足採。況被告二人業經本院以八十九年易字第三五八號及台
    灣高等法院台中分院以八十九年上易字第二五八一號刑事判決，以詐欺罪分別判
    處被告甲○○有期徒刑一年六月，被告丙○○有期徒刑八月，緩刑四年，緩刑期
    內付保護管束確定之情，亦據本院調閱上開刑事判決卷宗查核無訛，並有本院八
    十九年度易字第三五八號刑事判決附卷可參，是原告主張被告主觀上具不法利益
    之意圖，施用詐術，致原告受有損害之情，堪予採信。從而，原告依據侵權行為
    損害賠償之法律關係，請求被告連帶賠償原告因此所受之損害五百八十萬元及自
    起訴狀繕本送達翌日即八十九年四月二十日起至清償日止按週年利率百分之五計
    算之利息，即為有理由，應予准許。原告之訴既經准許，其餘主張自無庸一一論
    述，附此敘明。
五、兩造均陳明願供擔保，聲請宣告假執行及免於假執行，經核均無不合，爰分別酌
    定相當擔保金額併予以准許。
六、據上論結，原告之訴為有理由，依民事訴訟法第三百八十五條第一項前段、第八
    十五條第二項、第三百九十條第二項、第三百九十二條判決如主文。
中　　　華　　　民　　　國　　九十一　　年　　　六　　　月　　 十四 　　日
                                    臺灣彰化地方法院民事第一庭
~B審判長法　　　官　羅培昌
~B　　　法　　　官　洪榮謙
~B　　　法　　　官　黃齡玉
右為正本係照原本作成。
如對本判決上訴須於判決送達後廿日內向本院提出上訴狀。
~B　　　法院書記官　張清秀
中　　　華　　　民　　　國　　九十一　　年　　　六　　　月　　 十四 　　日
